臺灣臺中地方法院交通事件裁定　　　 100年度交聲字第1314號
原處分機關　交通部公路總局臺中區監理所
異　議　人
即受處分人　紀璟安
上列受處分人因違反道路交通管理處罰條例案件，對於交通部公
路總局臺中區監理所於民國100 年4 月13日所為之處分（中監違
字第裁60－G1H057809 號），聲明異議，本院裁定如下：
    主  文
異議駁回。
    理  由
一、原處分機關略以：異議人即受處分人紀璟安（下稱受處分人
    ）所有、車牌號碼A2-4379 號自用小客車，於民國100 年1
    月2 9 日19時57分許，行經臺中市○○路99-38 號前，因有
    「限速50公里，經檢定合格儀器測照，時速65公里，超速15
    公里（未滿20公里）」違規，經臺中市警察局交通警察大隊
    依道路交通管理處罰條例第40條逕行舉發。受處分人於應到
    案期日內申訴，經原舉發單位查復後仍有不服，本所遂於10
    0 年4 月13日以中監違字第裁60－G1H057809 號裁決書裁處
    罰鍰新臺幣（下同）1,600 元整，並依同條例第63第1 項記
    違規點數1 點，逾期依裁決書處罰主文規定裁處等語。
二、聲明異議意旨略以：受處分人駕駛A2-4379 號車輛自臺中市
    ○○○路起步，因天候有薄霧及該路段路燈照明不良，沿路
    行車車速均維持在40-55 公里之間，保持警覺，途經協和國
    小前之人行天橋時，發現該路段有〝測速照相機標示〞，因
    當時行車車速約為50公里，且系爭道路為15米寬道路，以致
    判斷並無超速之疑慮，事後因接獲舉發通知單，才發現被測
    速拍照，為此合理質疑該測速器當時之使用是否有故障？是
    否經檢驗合格並領有有效之使用證明？儀器使用是否不當？
    又系爭路段所設立之速限標誌係於協和國小前人行天橋北邊
    上方處，天橋下方南側約10米處，有一檳榔攤，並有夜間廣
    告霓虹燈刺眼的閃爍不停，致使受處分人不易發覺有限速標
    誌，爰聲明異議等語。
三、汽車駕駛人，行車速度，超過規定之最高時速，或低於規定
    之最低時速，除有道路交通管理處罰條例第43條第1 項第2
    款情形外，處1,200 元以上2,400 元以下罰鍰，道路交通管
    理處罰條例第40條定有明文。另依違反道路交通管理事件統
    一裁罰基準及處理細則第2 條第5 項之違反道路交通管理事
    件統一裁罰基準表規定，違反道路交通管理處罰條例第40條
    超過規定之最高速限未滿20公里之小型車駕駛人，期限內到
    案聽候裁決者，處1,600 元罰鍰。又按汽車駕駛人之行為有
    下列情形之一，當場不能或不宜攔截製單舉發者，得逕行舉
    發：經以科學儀器取得證據資料證明其行為違規；第1 項逕
    行舉發，應記明車輛牌照號碼、車型等可資辨明之資料，以
    汽車所有人為被通知人製單舉發。道路交通管理處罰條例第
    7 條之2 ，亦有明文規定。
四、本件受處分人駕駛所有、車牌號碼A2-4379 號自用小客車，
    於100 年1 月29日19時57分許，行經臺中市○○路99-38 號
    前，因「限速50公里，經檢定合格儀器測照，時速65公里，
    超速15公里（未滿20公里）」違規，經臺中市警察局交通警
    察大隊以採證照片依道路交通管理處罰條例第40條逕行舉發
    等情，有中市警交字第G1H057809 號舉發違反道路交通管理
    事件通知單及採證照片各1 紙在卷可憑，則受處分人於前揭
    時、地駕駛前開車輛，行經該處限速時速50公里路段，行車
    速度達65公里之違規事實，堪以認定。受處分人雖否認違規
    ，並以前揭情詞置辯，惟查：
  (一)本件舉發違規超速所使用之雷達自動測速照相儀器，業由經
    濟部標準檢驗局於99年6 月25日檢定合格，有效日期至100
    年6 月30日，有原舉發機關提出之經濟部標準檢驗局98年6
    月25日雷射測速儀檢定合格證書1 紙附卷足憑。而本件舉發
    日期為100 年1 月29日，顯見員警舉發受處分人前揭車輛違
    規之時，該雷達自動測速照相儀器尚在前開檢定合格證書之
    有效期間內，員警依該雷達測速照相儀器固有性能測得之車
    速數據，自足作為舉發受處分人超速違規之具體依憑，其準
    確性及正確性當毋庸置疑，是受處分人質疑本件科學照相儀
    器採證之正確性，尚屬無據。
  (二)又本件違規地點前約150 公尺處，業已設置最高行車速限50
    公里之速限標誌及「超速行駛照相開罰」之警告標誌，此有
    臺中市政府警察局交通警察大隊100 年3 月31日中市警交大
    執字第1000006209號函暨所附照片5 張可證，而觀諸卷附警
    告標誌設置照片，該標示速限「50」警告標誌為白底紅圈黑
    色字體，與路口之交通號誌併排設置，至為清晰明顯，雖其
    前方天橋下，另有檳榔攤架設之七根霓虹燈管，惟與前揭警
    告標示設置並未重疊，亦未遮擋視線，依一般用路人之客觀
    標準而言，無論係在日間有自然光線，或於夜間經以頭燈照
    明之情形下，應可清晰辨識。是該告示牌之設置，不論形式
    或實質上，應已盡告知用路人依速限駕駛之作為義務，足以
    促請駕駛人注意不得違規行駛。
  (三)再查，對於汽車駕駛人有行車速度超過規定之最高速限，或
    低於規定之最低速限違規行為予以逕行舉發，採用固定或非
    固定式科學儀器取得證據資料證明者，於一般道路須至少於
    100 公尺前，於高速公路、快速公路須至少於300 公尺前，
    明顯標示之，道路交通管理處罰條例第7 條之2 第2 項第9
    款、第3 項固定有明文。然衡其立法用意，不外表明科處違
    規人行政裁罰之終極目的，乃在敦促駕駛人依行車速限駕駛
    ，是以科學儀器採證，應由主管機關在明顯處告示，用以提
    醒駕駛人依道路限速行駛，以期在駕駛人避免受罰之心理下
    ，達到依行車速限駕駛，進而維護行車安全之最大效益，尚
    非謂如有違反，駕駛人超速行駛之違規行為即應不罰，其理
    至明（參酌臺灣高等法院臺中分院96年度交抗字第914 號裁
    定意旨）。換言之，駕駛人在一般道路、高速公路或快速道
    路依照規定速限行駛之義務，本不因警察機關有無在裝設測
    速儀器前方道路之明顯處豎立明顯標示而有差別，駕駛人亦
    不能僅因其在通過裝有測速儀器之路段前，並未察覺任何明
    顯之告示牌或警告標誌，即可遽謂其並無超速而免於受罰。
    況按行車速度，依速限標誌或標線之規定，無速限標誌或標
    線者，行車時速不得超過50公里，道路交通安全規則第93
    條第1 項第1 款規定甚明。受處分人既係經過合法考試取得
    駕駛執照之駕駛人，對於交通規則，自應熟稔而難諉為不知
    。因此，縱認受處分人駕駛車輛經過該路段時確可能因該廣
    告霓虹燈閃爍之緣故而未察覺該速限標誌，其行車時速仍應
    依上開規定不得超過50公里，然本件受處分人確以65公里之
    時速行經違規地點，自仍屬超速之違規行為，至為灼然。
五、綜上所述，本件受處分人於上開時、地，確有駕車超過規定
    之最高速限之違規事實，且於期限內到案，原處分機關依道
    路交通管理處罰條例第40條、第63條第1 項第1 款、違反道
    路交通管理事件統一裁罰基準表之規定，裁處受處分人最低
    罰鍰1,600 元，並記違規點數1 點，於法核無違誤。受處分
    人聲明異議，為無理由，應予駁回。
據上論結，應依道路交通管理處罰條例第87條第2 項，道路交通
事件處理辦法第18條，裁定如主文。
中    華    民    國  100     年    4     月    28    日
                      交通法庭  法  官  劉敏芳
以上正本證明與原本無異。
如不服本裁定應於送達後五日內向本院提出抗告狀 (應附繕本)
並敘述抗告之理由。
                                書記官  陳錫威
中    華    民    國   100    年    4     月    28    日